【裁判字號】    98,消債抗,2
【裁判日期】    980731
【裁判案由】    更生事件
【裁判全文】
臺灣新竹地方法院民事裁定             98年度消債抗字第2號
抗  告  人  乙○○
代  理  人  甲○○
上列抗告人因消費者債務清理條例更生事件，對於民國97年12月
9日本院97年度消債更字第182號裁定，提起抗告，本院裁定如下
：
    主    文
原裁定廢棄。
    理    由
一、按債務人對於金融機構因消費借貸、自用住宅借款、信用卡
    或現金卡契約而負債務，在聲請更生或清算前，應提出債權
    人清冊，以書面向最大債權金融機構請求協商債務清償方案
    ，並表明共同協商之意旨；第一項受請求之金融機構，應即
    通知其他債權人與債務人為債務清償之協商，並將前項查詢
    結果供其他債權人閱覽或抄錄；債務人與金融機構協商成立
    者，不得聲請更生或清算，但因不可歸責於己之事由，致履
    行顯有重大困難者，不在此限；本條例施行前，債務人依金
    融主管機關協調成立之中華民國銀行公會會員，辦理消費金
    融案件無擔保債務協商機制與金融機構成立之協商，準用前
    項之規定，消費者債務清理條例第151條第1項、第3項、第
    5項、第6項定有明文。又上述條文立法理由（朝野協商建議
    再修正理由二）略以：「債務人依本條例之規定向金融機構
    請求債務協商，受請求之金融機構通知其他債權人與債務人
    參與協商時，其他債權人得選擇是否參與協商，未參與協商
    之債權人，本即不受已成立協商之拘束，債務人如因清償未
    參與協商債權人之債務致履行顯有重大困難者，即屬不可歸
    責於己」，是債務人向最大債權金融機構請求協商債務清償
    方案並表明共同協商意旨時，受請求之金融機構固應通知其
    他債權人參與協商，惟其他債權人非不得選擇是否參與協商
    ，如債權人選擇不參與協商，其效果僅係該債權人不受已成
    立協商之拘束，債務人如因清償未參與協商債權人之債務致
    履行已成立之清償方案顯有重大困難者，亦屬不可歸責於己
    ，非謂債權人之一選擇不參與協商，債務人即屬未遵循首揭
    規定程序於聲請更生或清算前就對於金融機構因消費借貸、
    自用住宅借款、信用卡或現金卡契約所負債務共同協商，合
    先敘明。
二、本件抗告意旨略以：緣近來景氣不佳，抗告人所任職之公司
    因受金融風暴之波及，已採取工作4天、休息3天之因應政策
    ，甚至表示倘經濟持續惡化，將改為工作3天、休息4天，導
    致抗告人之收入銳減，實已無力負荷每月債務協商金額。抗
    告人大姐所任職之公司亦改為工作2天、休息5天，致其收入
    減少約新台幣（下同）1萬元，月收入僅1萬9千元；另抗告
    人之大哥亦因無法承受經濟壓力而丟下孩子離家出走。抗告
    人前依抗告人父親之要求向各債權銀行借貸，貸得款項均用
    於全家開支、支應祖父母及叔叔，惟抗告人之祖父仍因生活
    窮苦且久病纏身而萌生尋死之念頭，並於96年1月17日自殺
    。希冀法院能給予抗告人更生之機會，爰聲請廢棄原裁定等
    語。
三、經查：
（一）本件抗告人於消費者債務清理條例施行前之95年6月12日
      ，曾依金融主管機關協調成立之中華民國銀行公會會員辦
      理消費金融案件無擔保債務協商機制，向最大債權金融機
      構渣打國際商業銀行股份有限公司（原名：新竹國際商業
      銀行股份有限公司）申請債務協商，經該銀行通知其他債
      權人及債務人參與協商後，除合作金庫銀行股份有限公司
      （下稱合庫銀行）外，其餘債權金融機構均與抗告人成立
      協商，有協議書暨無擔保債務還款計劃表附卷可稽，揆諸
      上開說明，抗告人並非未依消費者債務清理條例第151條
      第1項規定就對於金融機構因消費借貸、自用住宅借款、
      信用卡或現金卡契約所負債務，於聲請更生或清算前，與
      金融機構共同協商，至合庫銀行有無參與協商、何以未參
      與共同協商，要非所問。況經本院依職權函詢合庫銀行是
      否曾於95年間依中華民國銀行公會會員辦理消費金融案件
      無擔保債務協商機制規定與債務人乙○○進行協商，合庫
      銀行表示：「債務人原於95年與渣打商業銀行（原名新竹
      商業銀行）即為最大債權銀行簽訂依銀行公會會員辦理消
      費金融案件無擔保債務協商機制規定之協議書，惟本行貸
      款項目係屬機關團體職工福利低利貸款項目，故排除協商
      範圍。」，此有合庫銀行98年2月19日呈報狀在卷可佐，
      顯見合庫銀行曾經接獲參與共同協商之通知，惟因債務人
      向其貸款項目乃機關團體職工福利低利貸款項目，故排除
      協商範圍，自難據以指摘債務人未踐行法定之協商前置程
      序。
（二）綜上所述，抗告人於95年6月12日依中華民國銀行公會會
      員辦理消費金融案件無擔保債務協商機制與金融機構成立
      之協商，雖無債權人合庫銀行參與，抗告人仍已依消費者
      債務清理條例第151條第1項規定先行就消費借貸、自用住
      宅借款、信用卡或現金卡契約所負債務與金融機構共同協
      商，原裁定逕認抗告人聲請不合程式，駁回抗告人更生之
      聲請，尚有未洽。抗告人指摘原裁定不當，求予廢棄，為
      有理由，爰由本院將原裁定廢棄，由原審法院另為適法之
      處理。
四、據上論結，本件抗告為有理由，依消費者債務清理條例第15
    條，民事訴訟法第492條，裁定如主文。
中    華    民    國    98    年    7     月    31    日
                  民事第二庭  審判長法  官  盧玉潤
                                    法  官  彭淑苑
                                    法  官  楊明箴
上列正本核與原本無異。
本裁定不得再抗告。
中    華    民    國    98    年    7     月    31    日
                                    書記官  龔紀亞


司法院資訊處製作；財團法人民間司法改革基金會備份。
